【裁判字號】    95,簡,33
【裁判日期】    950227
【裁判案由】    醫療法
【裁判全文】
高雄高等行政法院簡易判決
                                九十五年度簡字第三三號
原      告  甲○○
被      告  臺南市政府
代  表  人  乙○○市長
上列當事人間因醫療法事件，原告不服行政院衛生署中華民國九
十四年十二月一日衛署訴字第０九四００四二五七八號訴願決定
，提起行政訴訟。本院判決如下：
    主  文
原告之訴駁回。
訴訟費用由原告負擔。
    事實及理由
一、緣原告因於民國（下同）九十四年六月二十四日在中華日報
    刊登「徵決心減肥．．．兩人同行一人免費，一個療程可減
    重三公斤以上．．．」等文詞之廣告，並佐以使用者使用前
    、使用後之照片證明其減肥成效，經行政院衛生署中醫藥委
    員會查獲，轉經行政院衛生署移送台南市衛生局查證認屬違
    規醫療廣告，被告乃以原告違反醫療法第八十四條規定，依
    同法第一百零四條規定，於九十四年八月二十九日以南市府
    衛字第０九四二二０一九二五號行政處分書處原告新台幣（
    下同）五萬元罰鍰。原告不服，提起訴願，經遭決定駁回，
    遂提起本件行政訴訟。
二、原告起訴意旨略謂：原告不服被告草率審理，蓋原告於九十
    四年六月二十四日中華日報刊登廣告，十五天一個療程瘦三
    公斤等詞句是指「彼拉斯運動方法」，非指療程，而pilate
    s核心運動方式非是醫療物品，被告未盡詳細調查是否原告
    有出賣醫療物品，其醫療物品在那裡，此點可見刊登廣告實
    是運動方法並非醫療物品，有與事實不相符，仍應詳細調查
    以資審認，被告未盡詳細調查，予以處罰五萬元，實使原告
    有所冤屈難以甘服，爰請鈞院鑒核，請詳查給予清白，撤銷
    訴願決定及原處分云云。被告則以：（一）按「非醫療機構
    ，不得為醫療廣告。」為醫療法第八十四條所明定。所稱「
    醫療廣告」係指利用傳播媒體宣傳醫療業務，以達招攬患者
    醫療為目的之行為。原告於中華日報刊登文載「一個『療程
    』可減重三公斤以上．．．」廣告，並以使用前、後照片佐
    證減肥成效，原告雖聲稱「渠所登廣告，是藉助pilates核
    心運動來達到減肥，先行刊登廣告試試」，惟查廣告所載文
    意，顯有對不特定多數人暗示或影射醫療業務廣告動機。（
    二）綜上，原告違規事實洵屬明確。原處分並無違法，訴願
    決定遞予維持，洵無不合，原告提起本件訴訟應無理由，謹
    請鑒察，駁回原告之訴等語置辯。
三、按「非醫療機構，不得為醫療廣告。」、「廣告內容暗示或
    影射醫療業務者，視為醫療廣告。」、「違反第八十四條規
    定為醫療廣告者，處新臺幣五萬元以上二十五萬元以下罰鍰
    。」分別為醫療法第八十四條、第八十七條第一項及第一百
    零四條所明定。
四、查原告因於九十四年六月二十四日在中華日報刊登「徵決心
    減肥．．．兩人同行一人免費，一個療程可減重三公斤以上
    ．．．」等文詞之廣告，並佐以使用者使用前、使用後之照
    片證明其減肥成效，經行政院衛生署中醫藥委員會查獲，轉
    經行政院衛生署移送台南市衛生局查證認屬違規醫療廣告，
    被告乃以原告違反醫療法第八十四條規定，依同法第一百零
    四條規定，於九十四年八月二十九日以南市府衛字第０九四
    二二０一九二五號行政處分書處原告五萬元罰鍰等情，此有
    原告刊登於中華日報之上述廣告、被告前揭處分書等影本附
    於訴願卷可稽，應堪信實。
五、原告雖執前詞以為爭論，惟查，原告所刊登上述廣告載有「
    ‧‧‧一個療程可減重三公斤以上‧‧‧」文詞屬實，其既
    使用「療程」之用語，並佐以使用者使用前、使用後之照片
    證明其減肥成效，其內容即有暗示或影射醫療業務甚明，參
    諸前述醫療法第八十七條第一項之規定，該廣告應視為醫療
    廣告，原告既非醫療機構，而刊登醫療廣告，被告依醫療法
    第一百零四條規定，處原告五萬元罰鍰，於法即無不合。原
    告主張：上述詞句是指「彼拉斯運動方法」，非指療程，而
    pilates核心運動方式非是醫療物品云云，即屬無據，應不
    足採。
六、綜上所述，原告非法刊醫療廣告，被告原處分依醫療法第一
    百零四條之規定，處原告五萬元之罰鍰，即無違誤，訴願決
    定予以維持，亦無不合。原告提起本件訴訟求為撤銷，為無
    理由，應予駁回。又本件為簡易訴訟事件，故不經言詞辯論
    為之。
據上論結，本件原告之訴為無理由，爰依行政訴訟法第二百三十
三條第一項、第二百三十六條、第一百九十五條第一項後段、第
九十八條第三項前段，判決如主文。
中    華    民    國    九十五  年   二   月  二十七  日
                  第一庭      法  官  林勇奮
以上正本係照原本作成。
如不服本判決，應於送達後二十日內，向本院提出上訴狀並表明
上訴理由，如於本判決宣示後送達前提起上訴者，應於判決送達
後二十日內補提上訴理由書（須按他造當事人人數附繕本）。提
起上訴應預繳送達用雙掛號郵票七份（每份三十四元）。
中    華    民    國    九十五  年   二   月  二十七  日
                              書記官  黃玉幸
附註:
行政訴訟法第二百三十五條（第一項、第二項）:
對於適用簡易程序之裁判提起上訴或抗告，須經最高行政法院之
許可。
前項許可，以訴訟事件所涉及之法律見解具有原則性者為限。


司法院資訊處製作；財團法人民間司法改革基金會備份。
